【裁判字號】    95,選訴,10
【裁判日期】    950731
【裁判案由】    違反公職人員選舉罷免法
【裁判全文】
臺灣臺中地方法院刑事判決              95年度選訴字第10號
公  訴  人  臺灣臺中地方法院檢察署檢察官
被      告  丁○○
                    國民
選任辯護人  王文聖律師
被      告  乙○○○
                      國民
選任辯護人  黃翎芳律師
            陳姝樺律師
上列被告因違反公職人員選舉罷免法案件，經檢察官提起公訴（
九十四年度選偵字第七十號、第八十二號），本院判決如下：
    主    文
丁○○共同連續對於有投票權之人，交付賄賂，而約其投票權為
一定之行使，處有期徒刑壹年拾月，褫奪公權肆年。扣案之「何
樹成所收受賄賂洋酒禮盒」壹盒、「丁○○文宣資料」壹份、「
名冊」壹拾貳份、「乙○○○手機號碼」壹張、「名冊」壹拾貳
份，以及未扣案之「袁陳麥收受賄賂洋酒禮盒」壹盒，均沒收。
乙○○○意圖漁利，包攬對於有投票權之人，期約賄賂，而許以
其投票權為一定之行使，處有期徒刑壹年陸月，褫奪公權肆年；
緩刑伍年。扣案之「丁○○文宣資料」壹份，沒收。
    犯罪事實
一、緣丁○○於民國九十四年六月間，即已公開宣布參選臺灣省
    第十六屆臺中市議員北屯區選舉，嗣並登記為臺中市第六選
    舉區（臺中市北屯區，登記第十六號）之候選人，亦為臺中
    市雲林同鄉會之永久會員；甲○○（另案經臺灣臺中地方法
    院檢察署檢察官聲請以簡易判決處刑，並經本院以九十五年
    度中簡字第八十一號判決）則係臺中市雲林同鄉會監事兼北
    屯區區長；丙○○○（另案經檢察官為緩起訴處分）則為臺
    中市雲林同鄉會虎尾地區召集人。緣臺中市雲林同鄉會於九
    十四年八月間某日，在臺中市○○區○○路「全聯社」三樓
    舉辦北屯區聯誼餐會活動，丁○○為利用該同鄉會系統鞏固
    其於臺中市第六選舉區之票源而到場請託拜票，並當場委由
    甲○○代為造具選民名冊，以供其競選總部拉票；此外，丁○○為拉抬競選聲勢、尋求有投票權之民眾投票支持，竟與
    甲○○共同基於對有投票權之人行求、期約、交付賄賂而約
    其投票予丁○○之概括犯意聯絡，自同年九月間某日起，由
    丁○○及甲○○提供威士忌酒禮盒九盒（起訴書誤植為五盒
    ），再由甲○○交由亦有犯意聯絡之丙○○○，基於概括犯
    意，多次持以向具前述臺灣省臺中市第十六屆市議員選舉投
    票權之臺中市雲林同鄉會會員袁陳麥、何樹成（以上袁陳麥
    、何樹成均另經臺灣臺中地方法院檢察署檢察官為緩起訴處
    分）等二人（交付時間約相距一星期），連續交付每人一盒
    前開洋酒威士忌酒禮盒之賄賂，而約定使上開人士於前述投
    票時，將票投予丁○○，上開有投票權人，亦於收受上開法
    國進口洋酒威士忌酒禮盒之賄賂後，對丙○○○允諾投票支
    持丁○○，而許以為投票權之一定行使。嗣於九十四年十二
    月二日，經臺灣臺中地方法院檢察署檢察官指揮法務部調查
    局臺中市調查站及臺中市警察局第四分局查獲，並於同日下
    午六時許在何樹成位於臺中市北屯區○○○路○段七十三號
    住處扣得丙○○○所交付之前述洋酒禮盒一盒（內有經何樹
    成飲用僅剩半瓶之威士忌洋酒以及玻璃杯二只）。
二、又丁○○係臺中市北屯區公所志工隊隊長，乙○○○則係臺
    中市北屯區平田里第十五鄰鄰長並同時為臺中市北屯區公所
    志工隊隊員，丁○○為利用乙○○○擔任鄰長之地區人脈以
    拉抬其競選之聲勢，進而尋求有投票權之民眾投票支持，以
    期能順利當選，竟與乙○○○基於對有投票權人期約賄賂，
    而約其投票予丁○○之犯意聯絡，於九十四年九月二十九日
    ，在臺中市北屯區「溪堤餐廳」舉辦志工隊餐會活動結束後
    ，當乙○○○向其表示要找該選舉區內具有投票權人買票時
    ，丁○○亦以「多多幫忙，有多少票都好」之方式同意乙○○○之提議，後乙○○○即意圖漁利，起意包攬對該選舉區
    內有投票權人期約賄賂，而約使有投票權人投票予丁○○之
    事務，並預先估算計以每票新臺幣（下同）一千元之價格，
    為丁○○尋求三十票之票源，其即得向丁○○請款三萬元，
    再以每票五佰元或一千元或者一戶二千元（具有二票以上選
    舉票者）之代價，對有投票權之人交付賄賂，餘款即歸其所
    有。乙○○○即自同年十月間起，以臺中市北屯區平田里第
    十五鄰區域內即其居住之「雅國皇家社區」內之住戶及上開
    具有選舉權之人為對象，著手為丁○○尋求有意賣票之民眾
    ，並先後覓得劉桂伶、余麗玉、林秀卿（以上三人均另行緩
    起訴處分）等有投票權之人（三十票之計算方式乃以「雅國
    皇家社區」之劉桂伶全戶二票、劉桂伶介紹三票、住於臺中
    市○○○○街二十二號林秀卿全戶三票、余麗玉全戶二票、
    乙○○○個人家中投票人數五票、臺中市北屯區○○○○街
    二號二樓—二票、遼陽北一街二十號三票、遼陽北一街五號
    四樓—二票、柳陽東街五十八號或五十九號—一票、瀋陽路
    三段二四九號七樓—二票、瀋陽路三段二四九號四樓—二票
    、瀋陽路三段二五三號五樓或六樓—二票、瀋陽路三段二五
    七號七樓—二票、瀋陽路三段二五七號四樓—一票等）期約
    賄賂，約定其等投票支持丁○○，該劉桂伶、余麗玉、林秀
    卿等人亦均當場允諾投票支持丁○○, 而許以為投票權之一
    定行使。嗣於九十四年十一月二十五日，乙○○○單獨前往
    臺中市○○路○段二九六號丁○○競選服務處，欲收取買票
    賄款時，丁○○礙於政府查賄嚴厲，恐遭查獲，遂打消念頭
    致未交付賄款予乙○○○轉發予上開與其達成期約賄選之有
    投票權人；嗣乙○○○再於同年月二十七日晚上某時許，起
    意邀約另一市議員候選人陳清景洽談賣票事宜，經臺灣臺中
    地方法院檢察署檢察官指揮法務部調查局臺中市調查站及臺
    中市警察局第五分局查獲；並於九十四年十一月二十八日晚
    間九時許，在臺中市○○區○○路三段一八九號處，查扣得
    丁○○所有之名冊十二份、乙○○○手機號碼一張、磁片資
    料一份、帳冊二份、記事本一本、行程表一冊、現金袋一紙
    、支出明細一紙、於九十四年十一月二十八日晚間九時許，
    在臺中市○○路○段二九六號處，扣得丁○○所有之名冊十
    二份、存摺一冊、存款憑條一張、在臺中市○○區○○路三
    段二六一號三樓乙○○○住處扣得丁○○文宣一份、北屯區
    平田里敬老禮金清冊一張、雜記名單二張、亞太商銀支票二
    張、華南商銀傳票一張、亞太支票簿(一)、(二)、(三)各十一本、
    「連清福」印章一枚。
三、案經法務部調查局臺中市調查站移送及臺中市警察局第四分
    局、第五分局報請臺灣臺中地方法院檢察署檢察官偵查起訴
    。
    理    由
甲、關於證據能力之說明：
一、按「證人、鑑定人依法應具結而未具結者，其證言或鑑定意
    見，不得做為證據」，刑事訴訟法第一百五十八條之三定有
    明文。具結後仍須符合其他規定（如刑事訴訟法第一百五十
    九條之一第二項支情形），尚不能因具結即認為有證據能力
    。
二、本件被告丁○○之辯護人王文聖律師固為被告丁○○辯稱：
    本件證人甲○○、袁陳麥、何樹成、丙○○○、劉桂伶、余
    麗玉、林秀卿等人之證述未經具結，依前開說明，乃不具有
    證據能力之證據而不得為本案認定犯罪事實之依據云云。然
    查，上開證人之證言結文，業經附於中檢九十四年度選他字
    第六八四號卷第七十頁（證人林秀卿部分）、第八十四頁（
    證人劉桂伶部分）、第九十二頁（證人余麗玉部分）、臺灣
    臺中地方法院檢察署九十四年度選偵字第六十二頁（證人丙○○○部分）、第七十六頁（證人袁陳麥部分）、第九十頁
    （證人何樹成部分）、第四十四頁（證人甲○○部分），是
    上開所辯尚屬無據，本件前開證人之證述內容，尚非不得做
    為證據，且其等偵查中所為供述，已業經具結，其等因而可
    能受到訴追，應無不實之情形，且無顯不可信之情況，依刑
    事訴訟法第一百五十九條之一第二項規定，得為證據；另其
    等於警詢及調查站詢問中所為供述，依法自無法具結，惟被
    告除爭執其未具結外，於本院調查證據時，知係被告以外之
    人於審判外之陳述，而未於言詞辯論終結前聲明異議，依刑
    事訴訟法第一百五十九條之五第二項規定，視為同意作為證
    據，且其作成時並無不法情事，依同條第一項規定，亦得為
    證據。
乙、本院得心證之理由：
一、訊據被告丁○○固不否認其為臺中市前市議員陳武雄之媳婦
    ，並有參加臺灣省第十六屆臺中市市議員北屯區選舉，抽簽
    號次第十六號，亦為臺中市雲林同鄉會永久會員，選舉期間
    曾委由甲○○代為造具選民名冊，供競選總部拉票，另曾由
    被告乙○○○陪同至臺中市北屯區平田里「雅國皇家社區」
    進行拜票等事實，惟矢口否認其有何賄選犯行，辯稱：「證
    人丙○○○所言不實在，對於甲○○部分，他去送了哪些禮
    我不知道，至於我有去大樓拜票，我確實有去，他（指被告
    乙○○○）說他找了三十票，他問我要不要買，我說不要，
    況且我根本不買票，因為政府有對買票行為很嚴格在查，因
    此我根本不可能買票，對於乙○○○所言根本與事實不一樣
    」，而被告丁○○之辯護人王文聖律師為此則替被告丁○○
    辯護稱：被告丁○○知道被告乙○○○表示要幫忙助選，但
    是不可能在價碼都未談定的情況之下就達成買票之一致認知
    ，再說，被告乙○○○也說，事後不曾再就此跟被告丁○○
    有所接觸，如果真的有買票的行為的話，照道理來說不會都
    沒有聯絡的情形等語云云，而被告乙○○○則對於右揭事實
    二部分，分別於警詢、調查、偵查暨本院審理中坦承不諱。
    經查：
  (一)有關犯罪事實一、部分：
  1.另案被告即本案證人丙○○○確有受另案被告甲○○之委託
    ，為被告丁○○於參加臺灣省臺中市第十六屆市議員選舉時
    擔任助選工作，並於「臺中市雲林同鄉會」之臺中市北屯區
    之組織內，以被告丁○○亦係雲林縣人、同屬雲林縣鄉親等
    為由，向該同鄉會內該次市議員選舉具有投票權之人為拉票
    行為，並曾交付各該受到請託之人進口洋酒禮盒各一盒之物
    品等節，業據如下證人結證及提出證據在卷：
  證人丙○○○部分：
    (1)其於警詢、調查中證述：其係臺中市雲林同鄉會成員，並
      兼任該會虎尾地區召集人，平時有參加同鄉會聯誼活動，
      在本次臺中市北屯區市議員選舉中係隸屬於西屯區之有選
      舉權人；而該臺中市雲林同鄉會曾於九十四年八月間在臺
      中市○○區○○路「全聯社」三樓舉辦北屯區聯誼會餐會
      活動，當天由甲○○主持餐會，並有該會各鄉鎮的會員、
      召集人等約二百餘人到場參與，雲林同鄉丁○○、紀麗玉
      、張耀中、許慧珠等臺中市議員參選人亦曾於當日到場致
      意。由於其並非北屯區選舉權人，故被告丁○○並未向其
      拉票，但其曾於九十四年八月底時，受另案被告甲○○之
      託，將甲○○交付之洋酒禮品交給友人何樹成，約隔了一
      星期左右，又送一瓶威士忌酒給袁陳麥，並詢問他們家中
      有多少票數，請他們支持丁○○，以此方式替丁○○助選
      ，其在轉送時雖然沒有附上丁○○的文宣品，但曾向該等
      人士表示，請他們支持丁○○，並詢問他們家中有多少票
      等語在卷（參閱臺中市警察局第四分局中分四偵字第0940
      012382號警詢卷第十五至十八頁）屬實；
    (2)並於偵訊中補證稱：威士忌酒是約在甲○○家交付，其轉
      送該等酒品禮盒予友人時，有拜託他們支持被告丁○○，
      而被告丁○○也有在聯誼會請其幫忙拉票等語明確（參閱
      臺灣臺中地方法院檢察署九十四年選偵字第八十一號第五
      十九至六十一頁）；
    (3)其雖於本院審理中改稱：本來不認識被告丁○○，是在北
      屯區雲林同鄉會認識的，當天在聯誼會餐會時，被告丁○○表示，大家是同鄉，而她要出來競選北屯區的市議員，
      希望能多多支持；恰巧當時聯誼會的北屯區區長即同案被
      告甲○○說，聯誼會有剩下一些禮品（酒），要其將該等
      禮品，送給北屯區聯誼會中比較有功勞的會員以資慰勞，
      其便依照甲○○的意思去送禮品，順便告訴這些會員要支
      持也是雲林同鄉會的丁○○云云。然查，證人丙○○○既
      到庭結證稱：雖然是其自行決定將酒送給哪些人，但是事
      後都有再告知甲○○說送給何人，並且會在送酒、為被告
      丁○○拉票時一併詢問該等人士家中有幾票，再轉知同案
      被告甲○○，送酒的目的則是要幫被告丁○○賄選，同案
      被告甲○○事後曾告知，說酒是被告丁○○送過來的等語
      在卷（見本院九十五年四月十八日上午十時審理筆錄），
      顯見其受另案被告甲○○委託送酒給友人時，不但有為被
      告丁○○拉票，且有將該等人士家中票數情況轉知同案被
      告甲○○之行為，若僅是致贈聯誼會內勞苦功高之會員，
      自無事後回報之需要，本院因認此部分證人丙○○○於審
      理中之證詞乃事後有所隱匿，應以其於偵訊中所述與事實
      較為相符，而堪為採認。
    (4)則依據前開證人丙○○○之證言內容，其確實有受同案被
      告甲○○之託，將法國進口洋酒禮盒，交付予第十六屆有
      臺中市北屯區市議員選舉權之人等事實，已堪可認定。
  證人何樹成部分：
    (1)其於偵查中到庭具結證稱：威士忌酒是九十四年八、九月
      時陳美惠拿到家中來的，丙○○○說這是這次選舉，前市
      議員陳武雄的媳婦拿來送的，想說拿來喝無傷大雅，不曉
      得事態嚴重等語（見臺灣臺中地方法院檢察署九十四年選
      偵字第八十一號第八十八頁）在卷；
    (2)並於偵查中表示其於調查站證述：九十四年九月間，陳美
      惠到家中表示要抄錄戶籍內選民名單，並詢問其戶籍內共
      有幾票？其因而抄錄其本人、兒子何志祥、女兒何益華及
      女婿江孟佑等四人之名單給陳美惠，陳美惠隨即表示是要
      提供給前臺中市議員陳武雄的媳婦（當時還不知道她的名
      字）競選之用，要等到接近選舉時，才會告知詳細情形，
      兩天之後的九十四年九月二十一日下午，便收到陳美惠轉
      來之丁○○致送的法國進口洋酒禮盒，當時並無附帶競選
      文宣，僅知道陳美惠是代前臺中市議員陳武雄的媳婦前來
      致送的，並且表示要其投票支持陳武雄的媳婦，其因為拿
      了洋酒所以便答應要支持丁○○，陳美惠還說在十二月三
      日投票前夕，會再來拜託支持等語（參閱臺灣臺中地方法
      院檢察署九十四年選偵字第八十一號第八十至八十二頁）
      明確。
  證人袁陳麥部分：
    (1)其於調查中證述：於九十四年九月間（詳細時間記不清楚
      ）曾經收到臺中市雲林同鄉會虎尾地區召集人所致贈的洋
      酒，並表示該洋酒是雲林同鄉會送的，至於是否為丁○○
      透過雲林同鄉會所致送的禮品，並不清楚，但臺中市第五
      選區（北屯區）市議員丁○○的助選人員曾到其位於臺中
      市○○路的店面附近挨家挨戶發送選舉文宣並請求支持等
      語（臺中市警察局第四分局中分四偵字第0940012382號警
      詢卷第七十四頁）；
    (2)於當日在偵查中則具結證稱：我是臺中市雲林同鄉會成員
      ，在同鄉會未擔任職務，我們的召集人是陳美惠，約在九
      十四年這二、三個月內（接受訊問時間是九十四年十二月
      二日）某日晚餐前，陳美會有送威士忌到家裡，當天是我
      收的，陳美惠送去時說是雲林同鄉會送的，並有叫我支持
      丁○○（但我內心不一定會支持丁○○），會收下威士忌
      是因為認為應該沒有什麼事，因為不是有價值的東西，並
      經警提示在證人何樹成處扣案的威士忌酒、威士忌酒照片
      後表示即為該陳美惠致贈的洋酒無誤等語（見臺灣臺中地
      方法院檢察署九十四年選偵字第八十一號第七十四、七十
      五頁）。
  復有證人何樹成提出之由丙○○○交付賄賂之洋酒威士忌酒
    一瓶扣案可稽。
  而證人何樹成、袁陳麥因收受丙○○○所交付之前述洋酒禮
    盒犯有刑法第一百四十三條第一項之有投票權人，收受賄賂
    罪而許以投票權為一定行使罪，已經檢察官為緩起訴處分確
    定，並有緩起訴處分書在卷足稽。
  是勾稽上述至證言及證物內容與前開證人丙○○○部
    分之證詞，實足以證明被告丁○○確實有透過另案被告甲○○委由證人丙○○○對於該同鄉會內具有投票權人為交付賄
    賂之行為。
  2.本件另案被告甲○○於歷次警詢、調查及偵、審程序中，均
    自白其是臺中縣雲林同鄉會之監事兼臺中市北屯區區長，並
    曾經要證人丙○○○代為抄錄該會於臺中市北屯區會員名錄
    予被告丁○○等情，核與其於歷次警詢、偵查及本院審理中
    供述：本次三合一選舉，我有選舉權，我的選區在臺中市北
    屯區，此次我有支持賴順仁及丁○○，曾經委託丙○○○等
    人代抄名單提供給丁○○（以上參閱臺中市警察局中四分偵
    字第0940012382號警卷第四至六頁）；本次市議員選舉，我
    原本支持賴順仁，九十四年八月二十六日同鄉會聯誼時，丁○○有到場拜訪，並要求提供會員名單，我有同意要叫丙○○○代抄名冊，並在上面註記會員之名字、地址以及電話（
    參閱臺灣臺中地方法院九十四年選偵字第八十一號第三九至
    四十一頁）；在該次聯誼會結束後，我確實有要求丙○○○
    在抄錄選舉人名單給丁○○之前，交給丙○○○大約十份左
    右的酒類，要丙○○○一併送給鄉親，丙○○○送完這些禮
    品後，有像我回報這些禮品送予之對象名單以及各人家中選
    舉票數，再由我抄錄給丁○○等語（見本院九十五年五月二
    十四日審理筆錄之辯護人主詰問同案被告即證人甲○○部分
    ）等語相符，並經證人丙○○○證述明確在卷，堪信為真實
    。惟該被告甲○○一再辯稱：係因為耐不過丁○○一再請託
    ，才要丙○○○抄錄雲林同鄉會名單給丁○○，而為了怕丙○○○去抄名單時空手顯得失禮，所以才要丙○○○到其經
    營的位於臺中市○○路六號之公司內拿一些洋酒（其經商自
    行購買的預備禮品）充作伴手禮，這些都只是為了要給丁○○一些交代，避免丁○○一直來煩，並沒有要幫被告丁○○
    賄選的意思云云。然查：
  另案被告甲○○確實有委託證人丙○○○攜帶洋酒至隸屬於
    雲林縣同鄉會之臺中市北屯區選民家中調查選舉人票數，並
    拜託支持被告丁○○一節，業如前1.中各點所述甚明。
  又該另案被告甲○○交付予證人丙○○○以對何樹成、袁陳
    麥等人為賄選行為之物品係法國進口洋酒禮盒計九盒，並無
    茶葉、咖啡之物品一節，業據證人丙○○○說明綦詳，該被
    告甲○○供稱所交代的禮品就是一般經商時的伴手禮有包括
    洋酒、咖啡、茶等禮盒，純屬無稽，合先敘明。
  而該另案被告甲○○所辯稱內容，有如下啟人疑竇之處：
    (1)如依據該被告甲○○所稱，只是提供臺中縣雲林同鄉會中
      ，隸屬於北屯區之會員名單供被告丁○○競選拜票用，則
      以向來該種團體組織均有記載名冊供開會簽到用之習慣以
      觀，只需要將原有名單挑選、列明有北屯區市議員選舉權
      之人的資料即可，實無需大費周章地再找人前往抄錄名冊
      又詢問戶內投票總人數，遑論攜帶禮盒前往拜訪，此被告
      甲○○所稱有所疑義之一。
    (2)其二，若果真如被告甲○○所述，丙○○○作為賄選之洋
      酒禮盒為其自行出資購買以慰勞雲林同鄉，實無由再將該
      送禮名單以及收禮對象家中選舉人票數一一回報與被告丁○○之理，更無從產生所辯稱之：【因為要對丁○○有個
      交代】、【避免丁○○一直找我】等心態，顯見甲○○所
      稱「洋酒禮盒為及自行出資購買」及「因為避免丁○○一
      直找其幫忙」此二者之內容，有其一為不實者。
  衡諸扣案在被告丁○○處查獲，為被告丁○○不否認係由被
    告甲○○即證人丙○○○所提出之名冊十二份（參閱臺灣臺
    中地方法院檢察署九十四年度選偵字第七十號第十頁扣押物
    清單編號１）中，除記載有被告甲○○自承為其或丙○○○
    填具之【姓名】、【住址】、【電話】三部分以外（此部分
    甲○○與丙○○○之證述內容相符），尚註記有【票數】（
    以阿拉伯數字顯示同一戶內投票權人總數）、【備註欄】（
    其上零星載明有「迄」字之字樣）。顯見被告丁○○於取得
    甲○○傳真之名單後，另有向收取洋酒禮品之人進行確認之
    舉止，此當係用以核對該戶內是否確有相符之投票權人數，
    以及該等人士是否確實有收到禮物之用意；
  另徵諸證人何樹成於調查中亦曾證述：「前述陳美惠送達洋
    酒給我後約二個禮拜（詳細日期已不清楚），有一位陌生女
    子打我住家電話給我，向我詢問我是否為『臺中市雲林同鄉
    會北屯區鄉親聯誼之成員』？我回答不是，他即掛掉電話，
    我推論該通電話之用意應係確定我是否有收到前述洋酒禮盒
    。」等語、暨名冊上關於「黃玉未」之備註欄記載【缺、待
    補】，以及該名冊上關於「林秀美」、「何樹成」之備註欄
    記載【已送】等文字，益徵被告丁○○就證人丙○○○交付
    前述賄選禮品予前述具有投票權人之後，均有確認之動作，
    前揭法國進口洋酒禮盒如非被告丁○○所提供，被告丁○○
    又何有向名單上人員為確認之必要？
  再者，另案被告甲○○因與被告丁○○共犯連續對於有投票
    權之人交付賄賂，而約為投票權一定之行使罪（即本案犯罪
    事實一、之部分），業經本院以九十五年度中簡字第八十一
    號判處有期徒刑六月一節，復有本院九十五年度中簡字第八
    十一號刑事簡易判決書一紙附卷可憑，足以佐證前開認定之
    事實。
  依據前開說明可知，該等由證人丙○○○轉交證人何樹成、
    袁陳麥等人之法國進口洋酒禮盒，顯為被告丁○○所提供無
    訛，另案被告甲○○所證，該洋酒為其個人出資購買云云，
    顯屬事後迴護被告丁○○之詞，與客觀事實不符，殊無足採
    。
  3.綜上所述，證人丙○○○證述之賄選禮盒係由被告丁○○出
    資購買交付予另案被告甲○○，再由另案被告甲○○轉交付
    證人丙○○○之情既屬事實；且證人丙○○○亦確實將該等
    禮品轉交付予證人何樹成、袁陳麥等人作為賄選之用，已屬
    相當明確；再者，證人丙○○○交付上開物品時，確實曾要
    求受贈之人將其各人及家中具有投票權人將票投予被告丁○○等情，已如前述，則被告丁○○此部分之抗辯已顯無足取
    。再者，該進口法國洋酒禮盒與前述具有投票權人之投票行
    為間，具有相當之因果關係，該法國進口洋酒禮盒自屬違反
    公職人員選舉罷免法第九十條之一第一項所稱之賄賂，本件
    被告丁○○違反修正前公職人員選舉罷免法第九十條之一第
    一項之「對於有投票權之人，行求其約或交付賄賂或其他不
    正利益，而約期不行使投票權或為一定之行使」規定，其事
    證明確，被告丁○○此部分犯行堪以認定，應依法予以論科
    。
  (二)有關犯罪事實二、部分：
  1.被告乙○○○部分：
    其已就此部分之犯罪事實，分別於警詢、調查、偵查中暨
      本院審理中自白不諱如下：
      (1)其於警詢中供稱：此次臺中市第十六屆市議員北屯區選
        舉，其原本支持十六號丁○○及八號陳清景、十八號游
        民哲等三位候選人（因為家中有五張投票權），並擔任
        丁○○競選總部顧問，後來因游民哲表示其既穿丁○○
        之競選背心，即不需其的幫忙，所以總共是支持陳清景
        以及丁○○二人。大約在九十四年九月底之臺中市北屯
        區志工媽媽於大坑的溪堤餐廳餐會中，丁○○宣布要參
        選臺中市北屯區市議員，並提及要其為她買票，雖然當
        時丁○○沒有明說一票要買多少錢，但其打算以一票一
        千元或五百元之價格進行買票，估計共可買到三十票，
        可向丁○○拿取三萬元款項，扣除掉給予選民的匯款之
        後，餘款即為其獲利。之後其便自九十四年十月開始幫
        忙丁○○找人買票，由於其乃北屯區平田里十五鄰鄰長
        ，便從居住之「雅國皇家」社區同鄰選民中選擇對象：
        在十一月中旬以大樓對講機聯絡簡太太（即劉桂伶，表
        示有二票），再由簡太太介紹三票（住在遼陽北一街二
        十二號之林秀卿全戶三人），當時是答應一戶可得二千
        元，另外如遇見該社區十五鄰設籍於北屯區之住戶，便
        會詢問戶口內的票數，並對該等人士表示，若有【那個
        】（即買票錢）的話，會再來找他們，並且會再帶候選
        人丁○○前來拜訪，該等住戶居民聞言後，均有點頭默
        認同意。另友人余麗玉雖非同鄰住戶，但因為是其好友
        ，因此也預計他們有二票（每票一千元），大概在十一
        月中旬時先講好，不過當時還未講明確定支持丁○○或
        陳清景，但是會以丁○○為優先，而余麗玉亦曾於十一
        月二十七日有電話表示她兒子也要回來投票，要多加一
        票，但是因為多一票會用到我自己的錢，所以沒有答應
        她多給一票的錢。除上述聯絡絡準備買票之票數外，其
        自己家中有五張選票，所以加上去可以湊足約三十票。
        嗣雙方約在九十四年十一月二十七日晚間七時半左右，
        帶同丁○○及她的競選總部二位助選人員（一男一女）
        前往「雅國皇家」社區拜票等語在卷（參閱臺中市警察
        局中分五刑第0000000000號警卷第九至十一頁、臺灣臺
        中地方法院檢察署九十四年選他字第六八四號卷第十至
        十四頁）。
      (2)於調查站及偵訊中，除說明其與丁○○均為臺中市北屯
        區公所的志工等身份之外，其餘供述情節大致與警詢中
        所述相同，並具結證稱前開警詢所述確實，復補充說明
        當時答應接受其買票期約的有遼陽北一街二號二樓二票
        （每票一千元）、遼陽北一街二十號三票（每票五百元
        ）、遼陽北一街五號四樓二票（每票五百元）、柳陽東
        街五十八號或五十九號一票（每票一千元）、瀋陽路三
        段二四九號七樓謝景祥的太太二票（每票一千元）、瀋
        陽路三段二四九號四樓莫太太二票（每票五百元）、瀋
        陽路三段二五三號五樓或六樓二票（每票一千元）、瀋
        陽路三段二五七號七樓二票（每票一千元）、瀋陽路三
        段二五七號四樓一票（每票一千元），此外，其家中尚
        有五張選票等語（參閱臺灣臺中地方法院九十四年度選
        他字第六八四號卷第四十七至五十五頁之調查暨偵查筆
        錄）。
      (3)於本院審理中，該被告乙○○○更就被告丁○○犯本件
        部分，以證人之身分到庭具結證稱：確實有幫丁○○買
        票，那是在一個聚餐的公開場合，當時是其主動去問丁○○，在這次的選舉中，是否有需要幫忙「買票」，丁○○當時有說「好，儘量幫忙，有多少再說。」，其認
        知上即認定這就是要買票的意思，事後便在以鄰長身份
        發放禽流感防制之宣導傳單時，順便問住戶有無設籍北
        屯區，如果有的話，便請他們支持丁○○，並且深入瞭
        解每一家住戶的票數，計算有口頭允諾或點頭默認要支
        持丁○○的人數，結果大約湊到三十票，準備以一票五
        百或一千元的價格交給丁○○，因為其有在公開場合問
        過丁○○是否要幫忙買票，她說好，所以其認為丁○○
        講的是真的而非敷衍的話語（以上參閱本院九十五年四
        月十八日之審理筆錄）。復於九十五年七月十日本院審
        理時到庭供稱：除前開所述情節屬實以外，在九十四年
        九月二十九日在前開溪堤餐廳有主動說要幫丁○○買票
        助選，並獲得丁○○的同意，因為當時在公開場合中，
        其是私下小小聲地問丁○○，這次選舉要不要我幫忙買
        票？她說好，要盡量幫，有多少算多少等語明確。
      (4)由上述可知，被告乙○○○確實已坦承自己的犯罪事實
        無訛。
    此外，被告乙○○○前開自白期約賄選選民之部分，亦核
      與下述證人證述情節相符：
      (1)證人劉桂伶部分：
        a.於接受法務部調查站詢問時供述，本次三合一選舉，
          其有選舉權，選區為臺中市北屯區，並未為特定候選
          人助選，但是曾經在九十四年十一月二十六日下午五
          時許，主動打電話告知另證人林秀卿，表示鄰長陳秀
          琴在幫北屯區候選人丁○○買票賄選，每票一千元，
          並問林秀卿家中有幾票，林秀卿表示有三票，其便告
          知鄰長二十七日下午會去拜訪，並且向鄰長回覆說林
          秀卿家有三票，但是鄰長在今日（九十四年十一月二
          十八日）晚上八點多有用大樓對講機說明她本來要打
          給林秀卿，但是電話忘記了，希望其跟林秀卿講說買
          票錢是一戶二千元，改天會再拿給林秀卿。當鄰長說
          改天要帶候選人來拜訪，並要請吃糖果時就知道她有
          意向其買票，後來鄰長確實有帶丁○○去大樓逐戶拜
          訪。另外，在進行筆錄之數日前（詳細日期已不記得
          ）與鄰長碰面時，曾應鄰長之請託，要其順便幫問一
          下四樓住戶熊賢亮看看，其也認為這是要順便問看看
          是否也同意將選票賣給鄰長支持的候選人丁○○。
        b.前開部分之證述內容業經證人劉桂伶於偵訊中結證屬
          實在卷，亦核與其使用之00-00000000號電話及林陳
          秀琴使用0000-000000號行動電話之通訊監察譯文內
          有下列關於賄選之如下內容相符：（A—劉桂伶、B—
          乙○○○）
          「A—鄰長，我簡太太，下午我跟你聯絡，他說有。
            B—他說有，幾個？
            A—他們有三個，你要現在打電話問他嗎？
            B—沒關係，但是他們三個的票都在我們這裡，我們
               這筒。
            A—00000000，秀卿。
            B—好，謝謝。」（以上參見臺灣臺中地方法院檢
           察署九十四年度選他字第六八四號第十六至二十頁
           、第三六至三九頁、第七八至八二頁）
      (2)證人林秀卿部分：
        a.於接受法務部調查站詢問時供稱：本次三合一選舉，
          我有選舉權，選區為臺中市北屯區，我並未為特定候
          選人助選；認識簡太太劉桂伶，大家是鄰居，該劉桂
          伶曾於九十四年十一月二十六日下午五時許，打電話
          告訴我說鄰長在找我，並詢問我家本次選舉有投票權
          的人幾票，我告訴她有三票，她說鄰長要幫臺中市北
          屯選舉區市議員候選人丁○○買票賄選，每票一千元
          ，並告訴我鄰長二十七日下午會來找我，我在電話中
          有答應要投票支持丁○○，不過後來鄰長並未前來，
          也未與我聯絡等語。
        b.復於同日偵訊中具結證稱前開於調查站中所述屬實。
          （參閱臺灣臺中地方法院檢察署九十四年度選他字第
          六八四號卷第四十、四十一頁及第七一至七四頁）
      (3)證人余麗玉部分：
        a.於接受法務部調查站詢問時供稱：本次三合一選舉，
          我有選舉權，選區為臺中市北屯區，我並未為特定候
          選人助選；陳秀琴曾與我聯絡表示丁○○要買票賄選
          ，我也有打電話給乙○○○，說我小兒子要回來投票
          ，我家中有多出一票，乙○○○說「回來最好投給我
          們的人」，因為我知道陳秀琴在為丁○○買票，所以
          才會把多一票的事情告訴她，希望她多「按」一票。
          由於我跟陳秀琴是好友，也常在一起撿紅點，之前陳
          秀琴曾告訴我，他有和市議員候選人丁○○和陳清景
          接觸，談幫忙買票的事，預定一票一千元，她有安排
          我家，我和我先生共二票，等她向候選人拿到錢後，
          就會發給我等語。
        b.前開部分之證述內容業經證人余麗玉於偵訊中結證屬
          實在卷，亦核與其使用之0000-0000000號行動電話及
          乙○○○使用0000-000000號行動電話之通訊監察譯
          文內有下列關於賄選之如下內容相符：（A—余麗玉
          、B—乙○○○）
          「B—我小兒子要回來投票。
            A—誰？
            B—我兒子。
            A—回來最好是投給我們的人，但是我已經沒有多
               的，若再要給就是我的錢了，你聽懂我的意思
               。」（以上見臺灣臺中地方法院檢察署九十四
           年度選他字第六八四號卷第二六、二七頁及第八七
           至九一頁）
    又本件扣案之在被告丁○○處查扣之記事本、行程表內有
      於「94年9月29日、8/26、11：00、志工第一組聯誼（溪
      堤餐廳）」等內容之記載（見臺灣臺中地方法院九十四年
      度選偵字第七十號卷第二十六頁），核與被告乙○○○分
      別於警詢、調查、偵查中暨本院審理中所供述之：被告丁○○同意其進行期約賄選所述之地點係在「溪堤餐庭」之
      內容相符。
    而上述劉桂伶、林秀卿、余麗玉三人因犯收受賄賂罪，已
      皆經臺灣臺中地方法院檢察署檢察官為緩起訴處分確定。
      （該等處分書附於臺灣臺中地方法院檢察署九十四年度選
      偵字第八二號第五九頁）
    是依據上述被告乙○○○、劉桂伶、林秀卿、余麗玉等四
      人所供述之內容，被告乙○○○確有於前開時間之臺灣省
      臺中市第十六屆北屯區市議員選舉期間，為臺中市北屯區
      候選人丁○○以每票一千元或五百元或一戶（具有2票以
      上投票權者）二千元之方式賄選之事實，應堪認定。
  2.被告丁○○部分：
    被告丁○○固不否認被告乙○○○曾有至其競選總部幫忙
      文宣處理、復曾請託被告乙○○○於九十年十一月二十一
      日帶其至臺中市○○區○○路「雅國皇家」大庭園社區拜
      票（見臺中市警察局中分五刑字第0000000000號警卷第一
      至五頁）等事實，其此部分之自白，核與卷附之其於九十
      四年十一月二十一日晚間八時二十三分五十九秒起至同日
      晚間九時十三分＝十七秒止至臺中市○○區○○路三段二
      六一號「雅國皇家」大庭園社區拜票之翻拍相片八張（附
      於臺灣臺中地方法院檢察署九十四年度選偵字第八二卷第
      八至十一頁）情節相符，堪以採信。惟被告丁○○就是否
      曾經答應被告乙○○○表示為伊買票之要約或曾經向被告
      乙○○○表示要其盡量去幫忙找人買票等情事，仍以前詞
      置辯（參閱前開第五頁乙、一、部分）。
    經查：
      (1)本件共同被告乙○○○就此部分犯罪主要情節之供述及
        證述，無論是在警詢、調查、偵查及本院審理中，均大
        致相同，雖就究竟係被告乙○○○主動找被告丁○○說
        要幫忙買票或者是被告丁○○向被告乙○○○表示盡量
        去找人幫忙買票一節有些許出入，惟綜據被告乙○○○
        之供述，當係指雙方在公共場合碰面後，被告乙○○○
        前往被告丁○○身邊表示可以買票，而被告丁○○就此
        以「盡量幫忙，有多少算多少」之方式予以應允，被告
        丁○○之選任辯護人王文聖律師此處辯稱被告乙○○○
        供述前後不一，尚無可採；此外，被告乙○○○就被告
        丁○○同意進行買票之時間、地點以及當時情狀（是表
        示要「買票」，被告丁○○有答應，雖然沒有就每票的
        金額作約定，但其是依照一般買票的行情來處理的。）
        供述均相當清楚，亦核與已經臺灣臺中地方法院檢察署
        檢察官為緩起訴處分之劉桂伶、林秀卿、余麗玉等三人
        前開所供述之情節相符；
      (2)又被告丁○○就曾為參加被告乙○○○所供述於「溪堤
        餐廳」之聯誼會、並由被告乙○○○於九十四年十一月
        二十一日至臺中市○○區○○路「雅國皇家」庭園社區
        帶同拜票之事實部分，業經坦認在卷，復有被告丁○○
        前揭之記事本、行程表扣案、翻拍相片附卷可資參佐。
      (3)此外，被告乙○○○雖然事後沒有再就此事與被告丁○○方面多所接觸，但是在九十四年十一月二十一日確實
        有經過事先聯絡，然後帶被告丁○○去社區裡面拜票等
        語（以上參見本院九十五年七月十日審理筆錄）屬實，
        如被告丁○○就其所述，知道被告乙○○○表示要買票
        並未加以同意，自無還經過事先聯絡，再協同前往被告
        乙○○○擔任鄰長區域的住戶處拜票之可能。由此益徵
        被告丁○○就此事明知，且默許被告乙○○○為其買票
        無誤。
      (4)況且，邇來政府查緝賄選嚴格查緝、雷風厲行，此為公
        眾週知之事實，實無庸疑，被告乙○○○如非經被告丁○○之同意授權，其又非被告丁○○競選總部之核心幹
        部，實無干冒風險，為被告丁○○對特定具有選舉權之
        人為賄選之理；況被告乙○○○如未經被告丁○○之允
        諾，賄選後得以取得被告乙○○○所稱之三萬元賄選款
        項，於該次選舉投票後尚需支付賄選金予受賄者，又將
        因而導致損失龐大金錢，被告乙○○○又何有為被告丁○○進行賄選之必要？是本院認被告乙○○○之供述及
        證述內容當屬與事實相符，可採為不利於被告認定之證
        據。換言之，被告丁○○及其律師此處所辯，乃屬卸責
        之詞，洵無足採。
    此外，復有扣案之「名冊」十二份、「乙○○○手機號碼
      」一張、「名冊」十二份、「丁○○文宣」一份、等物品
      可資參佐。
  3.按公職人員選舉罷免法第九十一條之一第一項之意圖漁利，
    包攬對於有投票權之人，期約、交付賄賂，而約其為投票權
    之一定行使罪，須基於漁利之意圖，並有包攬對於有投票權
    之人，行求期約或交付賄賂或其他不正利益，而約其不行使
    投票權或為一定之行使之行為，為其成立要件。所謂「漁利
    」，係指利用他人競選從中取利，而「包攬」係指承包招攬
    賄選之意，最高法院九十二年臺上字第二六五九號判決、臺
    灣高等法院臺南分院九十四年抗字第二四０號裁定可資參照
    ；而依據被告乙○○○於前揭所述，其以總價三萬元之代價
    為被告丁○○買票賄選，而以每票五百元或一千元或者是每
    戶二千元（一戶具有二票選舉票以上者）賄選，其包攬之賄
    選票數為三十票，於每票交付選舉權人五百元或每戶二千元
    （具有二票選舉票以上者）之後，就剩餘金額部分即為其所
    得部分。顯見被告乙○○○確實係有利用臺灣省臺中市第十
    六屆北屯區市議員選舉，為被告丁○○賄選而從中牟取利益
    之意圖，被告乙○○○所為自與公職人員選舉罷免法第九十
    一條之一第一項之構成要件相當。
  4.綜上所述，本件被告乙○○○就犯罪事實二、部分之違反修
    正前公職人員選舉罷免法第九十一條之一第一項「意圖漁利
    ，包攬第九十條之一第一項各款之事務」之犯行，以及被告
    丁○○就此部分之違反公職人員選舉罷免法第九十條之一第
    一項「對於有投票權之人，行求期約賄賂，而約其不行使投
    票權或為一定之行使」之犯行，均屬事證明確，洵堪認定，
    並均應依法予以論罪科刑。
二、按投票行賄罪之處罰分別規定於刑法第一百四十四條及公職
    人員選舉罷免法第九十條之之第一項，而公職人員選舉罷免
    法第九十條之之第之項為刑法第一百四十四條之特別法，依
    特別法應優先適用於普通法之規定，而優先適用公職人員選
    舉罷免法有關罰則之規定。又按「行為後法律有變更者，適
    用裁判時之法律。但裁判前之法律有利於行為人者，適用最
    有利於行為人之法律。」，刑法第二條第一項定有明文。經
    查：
  (一)公職人員選舉罷免法於九十四年十一月三十日經總統華總一
    義字第09400196881號令修正公布施行，修正後之同法第九
    十條之一第一項規定「對於有投票權之人，行求期約或交付
    賄賂或其他不正利益，而約其不行使投票權或為一定之行使
    者，處三年以上十年以下有期徒刑，得併科新臺幣一百萬元
    以上一千萬元以下罰金。」，同法第九十一條之一第一項規
    定「意圖漁利，包攬第八十九條第一項、第二項、第九十條
    之之第一項、第九十條之二第一項、第二項或第九十一條第
    一項各款之事務者，處三年以上十年以下有期徒刑，得併科
    新臺幣一百萬元以上一千萬元以下罰金。」，顯較修正前第
    九十條之一第一項之「對於有投票權之人，行求期約或交付
    賄賂或其他不正利益，而約其不行使投票權或為一定之行使
    者，處五年以下有期徒刑，得併科新臺幣四十萬元以上四百
    萬元以下罰金。」、同法第九十條之一第一項之「意圖漁利
    ，包攬第八十九條第一項、第二項、第九十條之一第一項或
    第九十一條第一項各款之事務者，處一年以上七年以下有期
    徒刑，得併科新臺幣五十萬元以上五百萬元以下罰金。」為
    重，經比較新舊法結果，修正後之法定本刑較修正前之法定
    本刑為重，自應適用最有利於行為人之修正前之公職人員選
    舉罷免法罰則論處。
  (二)又刑法業經於中華民國九十四年二月二日經總統以華總一義
    字第09400014901號令修正公布第1～3、5、10、11、15、16
    、19、25～27、第四章章名、28～31、33～38、40～42、46
    、47、49、51、55、57～59、61～65、67、68、74～80、83
    ～90、91-1、93、96、98、99、157、182、220、222、225
    、229 -1、231、231-1、296-1、297、315-1、315-2、316
    、341、343條條文；增訂第40-1、75-1條條文；刪除第56、
    81、94、97、267、322、327、331、340、345、350條條文
    ；並自九十五年七月一日施行。經查：
  1.本件公訴人起訴被告等連續犯公職人員選舉罷免法第九十條
    之一第一項之罪，而刑法第五十六條連續犯規定，已經修正
    廢除，依修正後規定，無連續犯而應一罪一罰為適用，如依
    修正後規定論處，顯有二次以上之科刑存在，依上之說明，
    以修正前規定對被告有利，依修正後刑法第二條第一項之規
    定，應依修正前刑法第五十六條論處對被告等有利，自以修
    正前刑法第五十六條連續犯之從一重處斷之規定，對被告有
    利。
  2.再修正後刑法第二條、第二十八條、第三十八條法令變更部
    分，此法條部分並未涉及刑罰法令，且觀諸其修正前後僅文
    字有所變化，內容則並未改變，依首開說明，自無新舊法變
    更而應與比較之問題，應逕適用修正後之規定。
  3.又刑法第七十四條緩刑之規定，亦依前開說明有所修正，經
    最高法院九十五年第八次刑事庭會議決議「犯罪在新法施行
    前，新法施行後，緩刑之宣告，應適用新法第七十四條之規
    定。」。
  (三)再按共同正犯之意思聯絡，原不以數人間直接發生者為限，
    即有間接之聯絡者，亦包括在內（最高法院七十七年度台上
    字第二一三五號判例可資參照）；而共同正犯間係基於共同
    實施犯罪之意思，而為行為分擔，各個行為人自應就共同實
    施之全部結果，依刑法第二十八條之規定，以共同正犯論並
    負全部責任，而非僅就自己實施部分負責。
  (四)復按刑事審判採彈劾主義，依刑事訴訟法第二百六十八條之
    規定，法院固不得就未經起訴之犯罪審判，但在起訴事實之
    同一性範圍內，法院如認被告成立犯罪，並非不得變更起訴
    書所引應適用之法條，予以論罪，此觀同法第三百條規定自
    明。所謂同一性事實，包括事實上一罪暨含實質上一罪及裁
    判上一罪在內之法律上一罪、具有不可分關係之各階段或各
    部分犯罪行為；同一犯罪之預備犯、未遂犯及既遂犯，僅屬
    行為階段上之區分，性質上並無不同，此三階段或三型態之
    犯罪事實，自具有同一性。又公職人員選舉罷免法（下稱選
    罷法）第九十一條之一第一項所定「意圖漁利，包攬第九十
    條之一第一項之事務者」之包攬投票行賄罪，既包含同法第
    九十條之一第一項之投票行賄罪行為，此二罪之事實，自亦
    具同一性。最高法院八十七年臺上字第六四五號判決可資參
    照。
  (五)是核被告丁○○於犯罪事實一、部分所為，係犯修正前之公
    職人員選舉罷免法第九十條之一第一項之投票交付賄賂罪，
    於犯罪事實二、部分所為係犯同法第九十條之一第一項之投
    票期約賄賂罪；被告乙○○○係犯修正前之公職人員選舉罷
    免法第九十一條之一第一項之意圖漁利包攬期約賄選罪。又
    被告丁○○就犯罪事實一、部分所為，雖與丙○○○間並未
    實際接觸，然參諸前揭(三)之說明，被告丁○○與丙○○○間
    仍得論以共同正犯，是被告丁○○就犯罪事實一、部分所為
    與甲○○、丙○○○等彼此間，以及被告丁○○與被告乙○○○就犯罪事實二、之投票期約賄賂罪彼此間，有犯意之聯
    絡，與行為之分擔，均應論以共同正犯。另被告乙○○○於
    犯罪事實二所為，參之本段前揭(四)所述，應僅論以意圖漁利
    包攬行賄之罪，其於期約賄選部分，不另論罪。又被告丁○○所犯上開犯罪事實一、之投票交付賄賂罪及犯罪事實二、
    之投票期約賄賂罪，參酌前揭(四)內容所述，僅屬行為階段之
    區分，具有同一性，且該數行為，時間緊接，所犯罪名相同
    ，顯係出於概括之犯意為之，為連續犯，應依修正刑法第五
    十六條之規定以一罪論，並加重其刑。檢察官就此以該被告
    丁○○二次犯罪事實，犯意各意，行為互異，應分論併罰，
    尚屬有誤，附此敘明。
  (六)爰審酌民主政治之基石在在於建立公平及公正之選舉，選舉
    乃民主政治最重要之表徵，須由選民評斷候選人之才德、品
    行、學識、操守、政見而選賢與能，其攸關國家政治之良窳
    甚鉅，而賄選行為更係敗壞選風之主要根源，不惟抹滅實行
    民主政治之真意，亦影響選舉之公正性與社會之風氣，扭曲
    選舉制度尋求民意之真實性，被告等所為已妨害投票之公正
    、公平及純潔，惟其中被告丁○○雖犯後卸詞狡飾，未見悔
    意，惟斟酌本件因被告等所交付之賄賂對象僅有九人、期約
    賄選三十張選票，賄賂數額合計僅有三萬元，行賄金額甚少
    ，且在投票日前夕即遭查獲，尚未對於選舉結果產生影響，
    暨被告丁○○無前科紀錄，而被告乙○○○自經查獲時起，
    均自白犯罪，態度良好，深具悔意等一切情狀，分別量處如
    主文所示之刑，併均依公職人員選舉罷免法第九十八條第三
    項規定諭知宣告褫奪公權四年，以示懲儆，本件公訴人就此
    求刑尚嫌過重，附此敘明。再被告乙○○○前未曾受有期徒
    刑以上刑之宣告，此有臺灣臺中地方法院檢察署刑案資料查
    註紀錄表與臺灣高等法院被告全國前案紀錄表各一紙在卷可
    據，因一時失慮，偶罹刑典，事後已坦承犯行，深具悔意，
    經此刑之宣告後，應知警惕而無再犯之虞，本院因認暫不執
    行其刑為當，予以宣告緩刑五年，用啟自新。
  (七)沒收部分：
  1.按「預備或用以行求期約或交付之賄賂，不問屬於犯人與否
    ，沒收之。」，公職人員選舉罷免法第九十條之一第三項定
    有明文；再者「犯公職人員選舉罷免法第九十條之一第一項
    、第二項之罪，行求期約或交付之賄賂，無論預備行賄而未
    對外交付，或已用以行賄而交付他人，除非證明確已滅失，
    否則不問屬於犯人與否，均應依同條第三項沒收。」，最高
    法院八十六年度台上字第三八六０號、八十八年度台上字第
    四五一四號判決可資參照。查本件如犯罪事實一、之自證人
    何樹成處扣案之洋酒禮盒一盒，雖業經被告丁○○委由共犯
    丙○○○交付證人何樹成而為其所有，惟此乃被告丁○○用
    以交付之賄賂，應依前開公職人員選舉罷免法第九十條之一
    第三項之規定予以宣告沒收；另證人袁陳麥收受之洋酒禮盒
    一盒雖未經扣案，然亦係被告丁○○所交付之賄賂，且尚無
    從證明業已滅失，依前開判決要旨，亦應依公職人員選舉罷
    免法第九十條之一第三項之規定，一併予以宣告沒收，附此
    敘明。
  2.另查，如犯罪事實二、扣案被告乙○○○持有之「丁○○文
    宣資料」一份、「名冊」十二份、「乙○○○手機號碼」一
    張、「名冊12份」等分別為被告乙○○○、丁○○所有，且
    係供本件犯罪使用之物，爰依刑法第三十八條第二項之規定
    ，予以宣告沒收。
  3.其餘扣案被告乙○○○持有之「北屯區平田里敬老禮金清冊
    」一張、「雜記名單」二張、「亞太商銀支票」二張、「華
    南商銀傳票」一張、「亞太商銀支票簿」(一)、(二)、(三)各一本
    、「連清福印章」一枚、被告丁○○持有之「磁片資料」一
    份、「帳冊」二份、「記事本」一本、「行程表」一冊、「
    現金袋」一紙、「支出明細」一紙、「存摺」一冊、「存款
    憑條」一張等物品，與本案之賄選行為無涉，均不為沒收之
    宣告。
據上論斷，應依刑事訴訟法第二百九十九條第一項前段，公職人
員選舉罷免法第九十條之一第一項、第三項、第九十一條之一第
一項、第九十八條第三項，刑法第二條第一項、第十一條前段、
第二十八條、第三十八條第二項，修正前刑法第五十六條，刑法
第三十七條第二項、刑法第七十四條第一款，判決如主文。
中    華    民    國    95    年    7     月    31    日
                  刑事第一庭    審判長法  官  林清鈞
                                      法  官  王世華
                                      法  官  林學晴
上正本證明與原本無異。
如不服本判決，應於送達後十日內向本院提出上訴狀（須附繕本
），上訴於臺灣高等法院臺中分院。
                                      書記官  賴淵瀛
中    華    民    國    95    年    7     月    31    日
附錄論罪科刑法條：
修正前公職人員選舉罷免法第90條之1
對於有投票權之人，行求期約或交付賄賂或其他不正利益，而約
其不行使投票權或為一定之行使者，處5年以下有期徒刑，得併
科新臺幣40萬元以上4百萬元以下罰金。
預備犯前項之罪者，處1年以下有期徒刑。
預備或用以行求期約或交付之賄賂，不問屬於犯人與否，沒收之
。
犯第1項或第2項之罪，於犯罪後6個月內自首者，減輕或免除其
刑；因而查獲候選人為正犯或共犯者，免除其刑。
犯第1項或第2項之罪，在偵查中自白者，減輕其刑；因而查獲候
選人為正犯或共犯者，減輕或免除其刑。
修正前公職人員選舉罷免法第91條之1
意圖漁利，包攬第89條第1項、第2項、第90條之1第1項、或第91
條第1項各款之事務者，處1年以上7年以下有期徒刑，得併科新
臺幣50萬元以上5百萬元以下罰金。
前項之未遂犯罰之。


司法院資訊處製作；財團法人民間司法改革基金會備份。
